臺灣臺中地方法院刑事判決
110年度交易字第955號
公  訴  人  臺灣臺中地方檢察署檢察官
被      告  鄭永松



上列被告因過失傷害案件，經檢察官提起公訴（110年度偵字第1
1934號），本院判決如下：
    主    文
鄭永松犯過失傷害罪，處拘役肆拾日，如易科罰金，以新臺幣壹
仟元折算壹日。
    犯罪事實
一、鄭永松考領有普通小型車駕駛執照，於民國109年12月1日下
    午5時6分許，駕駛車牌號碼000-0000號自用小客車（下稱甲
    車）沿臺中市北區天津路由東往西方向行駛，行至天津路與
    中清路交岔路口時（起訴書誤載為行至天津路與中清路交岔
    路口停等紅燈後，欲起步時），本應注意轉彎車應讓直行車
    先行，而依當時天候晴、日間自然光線，柏油路面乾燥、無
    缺陷、無障礙物、視距良好等情，並無不能注意之情事，竟
    疏未注意及此，而貿然右轉。適潘惠珊騎乘車牌號碼000-00
    0號普通重型機車（下稱乙車），沿臺中市北區天津路同向
    行駛至該交岔路口，亦疏未注意車前狀況，雙方閃避不及，
    甲車右側車身與乙車左側車身發生碰撞，致潘惠珊人車倒地
    ，並因而受有左手中指骨折之傷害。鄭永松於肇事後，對於
    有偵查犯罪權限之公務員尚未發覺之犯罪，主動向據報前往
    現場處理之警員自首肇事而接受裁判。
二、案經潘惠珊告訴暨臺中市政府警察局第二分局報告臺灣臺中
    地方檢察署檢察官偵查起訴。
    理    由
一、本判決下述所引用被告以外之人於審判外之供述證據，均經
    本院於審判時當庭直接提示而為合法調查，檢察官及被告鄭
    永松均同意作為證據（見本院卷第84頁），而本院審酌上開
    供述證據資料製作時之情況，並無不當取供或證明力明顯過
    低之瑕疵，認以之作為證據應屬適當，依刑事訴訟法第159
    條之5 規定，認均具有證據能力。而本案所引用之其餘非供
    述證據，並無證據證明係實施刑事訴訟程序之公務員違背法
    定程序所取得，依刑事訴訟法第158條之4規定之反面解釋，
    應認均具有證據能力，併此敘明。
二、認定犯罪事實所憑證據及理由
  ㈠上開犯罪事實，業據被告於本院審理中坦承不諱（見本院卷
    第83頁至第88頁），核與告訴人潘惠珊於警詢及偵查中之陳
    述大致相符（見偵卷第75頁、第33頁至第35頁、第116頁）
    ，並有被告之證號查詢汽車駕駛人資料（見偵卷第101頁）
    、臺中市政府警察局第二分局道路交通事故調查報告表㈠、㈡
    、現場圖及補充資料表(見偵卷第65頁至第69頁、第91頁)、
    事故現場蒐證暨車損照片(見偵卷第79頁至第89頁)、甲車行
    車紀錄器錄影畫面翻拍照片（見偵卷第95頁）、本院勘驗甲
    車行車紀錄器錄影畫面之勘驗筆錄（見本院卷第35頁至第36
    頁、第83頁至第84頁）、中國醫藥大學附設醫院109年12月2
    5日診斷證明書(見偵卷第59頁)在卷可佐，足認被告上開自
    白與事實相符，堪以採信。至起訴意旨雖認本案被告係駕駛
    甲車至本案肇事路後停等紅燈後，欲起步時，因未注意轉彎
    車應讓直行車先行即貿然右轉，致生本案車禍事故等語，然
    此與本院勘驗筆錄所示內容不符，並經公訴人當庭更正此部
    分之犯罪事實，附此敘明。
  ㈡按轉彎車應讓直行車先行，道路交通安全規則第102條第1項
    第7款定有明文。被告既考領有普通小型車駕駛執照，有被
    告之駕照資料在卷可證（見偵卷第101頁），對上開規定自
    難諉為不知。且案發當時天候晴、日間自然光線，柏油路面
    乾燥、無缺陷、無障礙物、視距良好等情，並無不能注意之
    情事，被告竟疏未注意，貿然駕駛甲車在上開交岔路口右轉
    ，肇致本案事故發生，是被告對本事故之發生自有過失，要
    無疑義，且被告之過失行為與告訴人所受傷害結果間，具有
    相當因果關係甚明。
　㈢再按汽車行駛時，駕駛人應注意車前狀況及兩車並行之間隔
    ，並隨時採取必要之安全措施，道路交通安全規則第94條第
    3項前段亦有明定，而告訴人於警詢及偵查中均陳稱：我發
    現甲車右轉時，來不及反應就發生碰撞等語（見偵卷第35頁
    、第116頁）。而經本院勘驗甲車行車紀錄器錄影畫面，勘
    驗結果略以：
　⒈於畫面時間109年12月1日17:04:49許，甲車右轉至臺中市北
    區天津路，見天津路兩側均有多部汽、機車暫停於路旁。甲
    車於17:04:55許轉至天津路內側車道回正行駛，同時甲車前
    方之天津路與中清路交岔口之交通號誌燈號由紅燈轉綠燈，
    甲車緩慢行駛在其前方白色汽車之後。
　⒉於畫面時間17:05:07許，前揭白色汽車已快速向前行駛，而
    甲車仍保持緩慢速度行駛，並向對向車道偏移，隨即甲車快
    速回正至天津路內側車道，並持續加速行駛，於17:05:14許
    ，甲車行駛至天津路與中清路交岔口前(該路口之交通號誌
    燈號，顯示為綠燈)，甲車未減速，由內側車道快速切入外
    側車道，準備右轉至中清路，隨即於17:02:16許，甲車右側
    與乙車發生碰撞，並有碰撞聲響，乙車人車倒地，甲車隨即
    停車。
　⒊被告於17:05:29許下車，由畫面左側走至甲車右側查看，同
    時現場義警見狀即撥打電話聯絡。
  ⒋承上，除被告下車期間外，於甲車行駛期間，甲車內持續有
    不詳聲響。嗣甲、乙車碰撞後，車內不明聲響消失，可聽見
    被告駕駛之車輛有燈號閃爍的聲響。
　　上開情形，有本院勘驗筆錄在卷可佐（見本院卷第36頁、第
    83頁至第84頁），依上開勘驗結果，可見於被告駕車期間，
    甲車內持續有不詳聲響，直至被告下車後，該不詳聲響消失
    ，方可聽見甲車燈號閃爍之聲音，是縱然於被告駕駛甲車欲
    右轉時，甲車行車紀錄器未錄有右方向燈閃爍之聲響，惟無
    法排除係遭車內其他不詳聲音掩蓋之可能，被告於警詢及本
    院審理中亦一再陳稱其於右轉彎時有顯示右方向燈等語（見
    偵卷第29頁、本院卷第83頁），告訴人於偵查中則陳稱：我
    沒有注意甲車有無顯示方向燈等語（見偵卷第116頁），依
    罪證有疑利於被告之原則，應認被告本案駕駛甲車右轉彎時
    ，確有依規定顯示右方向燈。臺中市車輛行車事故鑑定委員
    會固認被告有未依規定預先顯示方向燈之過失，而與本院所
    得結論不同，有上開鑑定意見書在卷可佐（見本院卷第60頁
    ）。惟鑑定機關所為鑑定，雖足為證據資料之一種，惟其證
    明力如何，法院仍得本於職權予以判斷，不受鑑定結論之拘
    束（最高法院99年度台上字第6293號判決意旨參照），本院
    已依卷存證據，詳細說明本院之判斷之所以異於鑑定結論之
    理由，揆諸前開說明，即不受鑑定結論之拘束。
　⒌又依前揭本院勘驗結果，可見自被告駕駛甲車右轉至天津路
    時起，至與乙車碰撞時止，除碰撞前可見乙車出現在甲車行
    車紀錄器畫面右側外，其餘均未見乙車，堪認乙車於案發前
    係行駛在甲車右後方，則告訴人自可觀察到行駛在前之甲車
    動向，並可查知甲車已顯示方向燈欲右轉，告訴人面對此情
    況，卻仍向前行駛，致閃避不及而與甲車發生碰撞，足認告
    訴人當時亦有未注意車前狀況之過失，是告訴人於本件車禍
    事故之發生，容有過失存在。公訴意旨未論及告訴人之過失
    部分，爰由本院逕予補充，惟此與被告過失責任有無之認定
    要無影響，並不能因此解免被告過失之責任，併此敘明。
　㈣綜上所述，本案事證明確，被告犯行堪以認定，應依法論科
    。　
三、論罪科刑
  ㈠核被告所為，係犯刑法第284條前段之過失傷害罪。
  ㈡被告於肇事後，在未有偵查犯罪職權之警察知悉前，不逃避
    接受裁判，並於警方到場處理時，表明其為肇事駕駛等情，
    有臺中市政府警察局道路交通事故肇事人自首情形紀錄表在
    卷足憑（見偵卷第99頁），且被告向警方自首後，於其後偵
    查、本院審理程序，皆依傳喚到庭接受裁判，自符合刑法第
    62條前段得減輕其刑規定，爰參酌本案案發情節及其犯後態
    度等一切情狀，依刑法第62條前段規定減輕其刑。
  ㈢爰以行為人之責任為基礎，審酌被告參與道路交通，自應確
    實遵守交通規則以維護自身及其他用路人之安全，其駕駛自
    用小客車行駛上路，未讓直行之乙車先行即貿然右轉，致與
    告訴人騎乘之乙車發生碰撞，告訴人因而受有前揭傷害之犯
    罪情節；並斟酌被告就本案車禍事故之過失程度、告訴人亦
    與有過失等情，及被告於本院審理中坦承犯行，但因雙方就
    賠償金額之差距過大，致未能成立調解，有本院調解事件報
    告書在卷可證（見偵卷第119頁），告訴人於本院審理中復
    表明已無意願再與被告洽談調解事宜等語（見本院卷第37頁
    ）；兼衡告訴人就所受部分損害金額已向財團法人汽車交通
    事故特別補償基金領取補償金，嗣財團法人汽車交通事故特
    別補償基金代位向被告求償後，與被告以新臺幣（下同）6
    萬2978元成立和解，約定被告以每月給付5000元之方式分期
    給付和解金，此經被告於本院審理中供述甚詳（見本院卷第
    37頁）；及被告之智識程度及家庭經濟生活狀況（見本院卷
    第39頁）等一切情狀，量處如主文所示之刑，並諭知易科罰
    金之折算標準。
　㈣被告雖請求予緩刑之宣告等語（見本院卷第89頁），然本案
    被告尚未能取得告訴人諒解，亦未成立和解或調解，難認被
    告就其犯行造成之損害已有深刻瞭解及真摯之悔意，且依卷
    內既存事證亦難認有何暫不執行為適當之情，爰不予宣告緩
    刑，附此敘明。
據上論斷，應依刑事訴訟法第299條第1項前段，刑法第284條前
段、第62條前段、第41條第1項前段，刑法施行法第1條之1第1 
項，判決如主文。
本案經檢察官林宏昌提起公訴，檢察官陳君瑜到庭執行職務。
中　　華　　民　　國　　110 　年　　12　　月　　28　　日
                  刑事第五庭    法  官  黃世誠
以上正本證明與原本無異。
如不服本判決應於收受送達後20日內向本院提出上訴書狀，並應
敘述具體理由；其未敘述上訴之理由者，應於上訴期間屆滿後20
日內向本院補提理由書（均須按他造當事人之人數附繕本）「切
勿逕送上級法院」。
告訴人或被害人如不服判決，應備理由具狀向檢察官請求上訴，
上訴期間之計算，以檢察官收受判決正本之日起算。
　　　　                        書記官  張捷菡
中　　華　　民　　國　　110 　年　　12　　月　　28　　日
附錄論罪科刑法條
中華民國刑法第284條
因過失傷害人者，處1年以下有期徒刑、拘役或10萬元以下罰金
；致重傷者，處3年以下有期徒刑、拘役或30萬元以下罰金。